最高法院刑事判決　　　　　　　　　　　　　　　九十三年度台上字第二六七五號
　　上　訴　人　台灣高等法院檢察署檢察官
　　被 　　 告　甲○○
右上訴人因被告業務過失致人於死案件，不服台灣高等法院中華民國九十年八月十五
日第二審更審判決︵九十年度交上更(一)字第一七號，起訴案號：台灣基隆地方法院檢
察署八十六年度偵續一字第三號︶，提起上訴，本院判決如左：
    主  文
原判決撤銷，發回台灣高等法院。
    理   由
本件原判決以公訴意旨略稱：被告甲○○係海軍第三造船廠司機，於民國︵下同︶八
十四年十二月十二日下午六時許，駕駛車號軍五八｜七五二○三號軍用交通車，由基
隆市○○○路往中山二路方向行駛，途經基隆市○○○路八十五號前，應注意兩車併
行之間隔，並隨時採取必要之安全措施，而依當時之情形，又無不能注意之情形，竟
疏於注意，於上開地點，未保持兩車併行之間隔，擦撞同向由郭祈旺所駕駛之ＧＮＹ
｜六六二號重機車，致郭祈旺胸腔內出血、雙側肋骨多段骨折不治死亡，因認被告甲
○○不無涉犯刑法第二百七十六條第二項業務過失致人於死罪嫌云云，但經原審審理
結果，認為不能證明被告犯罪，因而維持第一審諭知被告無罪之判決，駁回檢察官在
第二審之上訴，固非無見。
惟按：審理事實之法院，對於案內與待證事項有關之一切證據，除認為不必要者外，
均應詳為調查，然後基於調查所得之心證以為判斷之基礎。經查：一、依卷內道路交
通事故調查報告表(二)現場圖所示，肇事機車留有煞車痕長八．五公尺，緊接為刮地痕
長七．三公尺，被告於警訊供稱：﹁︵肇事時軍用交通車車速︶時速三十五至四十︵
公里︶許，我有煞車，因我車速不快馬上駛靠路旁﹂，證人黃福星於檢察官訊問時證
稱：伊在車禍現場對面聞聲後，過去敲被告之車門，被告即打方向燈停車，被告當時
﹁車速約只有二十至三十公里很慢﹂，證人即處理現場警員許書銘亦證述：﹁︵機車
︶煞車痕是從內側往外，且長達八．五公尺，顯示速度很快。而行人是從背部被撞，
機車可能撞行人後往車道外側滑行。刮地痕很長表示速度仍快﹂︵見本案警卷第五頁
，台灣基隆地方法院檢察署相驗卷第十五頁，同署八十五年度偵字第一二四一號偵查
卷第四十五、四十六頁，八十六年度偵續字第一號卷第十六頁︶，參以現場並無被告
所駕駛交通車之煞車痕跡，且證人黃福星在車禍現場對面聞聲後，尚能前去敲被告之
車門，通知其停車之情形，原判決認定本件係死者郭祈旺自後方超速接近在前之被告
所駕駛交通車而肇事，固有前述卷內證據資料可考；然依前揭警繪現場圖所示，肇事
路段慢車道全寬一．四公尺，機車煞車痕起點距左側之快慢車道分道線一．○五公尺
，刮地痕起點亦距左側之快慢車道分道線○．八公尺，再徵之證人張錦銅於偵查中供
稱：伊當時沿路旁白線走，遭死者騎乘之機車由後撞及身體左側，及黃福星於偵查中
證稱：﹁︵交通車︶應該是有壓在機車道之分隔線，但不會開上機車道上﹂各等語︵
見同上第一二四一號偵查卷第五、四十六頁︶，似足顯示機車倒地前採取緊急煞車之
際，係在慢車道內並偏靠右側行駛，倒地後仍在慢車道內刮地滑行，此有無因被告駕
駛交通車違規跨越在慢車道內，與在慢車道內閃避行人之機車發生碰觸擦撞，致其人
車倒地之可能，尚非全無推求之餘地。原審未依該機車之行駛路線、位置、車寬及行
人遭撞擊時站立之位置，相互比對勾稽，明白審認，徒以被告之車速較肇事機車為慢
，而為其有利之認定，自嫌調查職責未盡。二、承辦警員許書銘於道路交通事故調查
報告表載稱：﹁車︵機車︶失控跌倒時與左側車︵軍用交通車︶右後輪幅發生擦
撞肇事﹂、﹁汽車右後車尾擦痕高一．二三公尺。汽車右後輪弧擦痕高○．五五公尺
﹂，並有肇事車輛照片可按，自非毫無憑據︵見相驗卷第十五及第十六、十七頁照片
︶，究竟肇事交通車之上述擦痕，是否與肇事機車車身之任何部位均無合接觸之可
能，尚非明瞭；原判決未遑詳加查究及此，僅以該高度與肇事機車擋風板不相當，且
機車擋風板之材質為橡膠材質，不能造成金屬輪弧之刮痕，及檢察官於案發翌日之勘
驗筆錄記載：被告﹁所駕之交通車並無任何肇事跡象﹂，即認道路交通事故調查報告
表上述之記載及警員拍攝之照片均不足為兩車曾發生擦撞之證明，亦難認允洽。以上
或為檢察官上訴意旨所指摘，或為本院得依職權調查之事項，應認原判決仍有撤銷發
回更審之原因。
據上論結，應依刑事訴訟法第三百九十七條、第四百零一條，判決如主文。
中　　　華　　　民　　　國　　九十三　　年　　　五　　　月　　二十一　　日
                              最高法院刑事第十庭
                                  審判長法官  呂　潮　澤
                                        法官  白　文　漳
                                        法官  吳　昆　仁
                                        法官  孫　增　同
                                        法官  吳　昭　瑩
      右正本證明與原本無異
                                              書  記  官
中　　　華　　　民　　　國　　九十三　　年　　　五　　　月　　二十六　　日
                                                                        Ｅ
